【裁判字號】    97,消債清,74
【裁判日期】    980316
【裁判案由】    清算事件
【裁判全文】
臺灣臺南地方法院民事裁定            97年度消債清字第74號
聲  請  人
即債 務 人  甲○○
上列當事人聲請消費者債務清理事件，本院裁定如下：
    主  文
債務人甲○○自民國九十八年三月十六日十七時起開始清算程序
。
    理  由
一、按債務人不能清償債務或有不能清償之虞者，於法院裁定開
    始更生程序或許可和解或或宣告破產前，得向法院聲請清算
    。法院開始清算程序之裁定，應載明其年、月、日、時，並
    即時發生效力，消費者債務清理條例第 3條、第80條、第83
    條第 1項定有明文。又按債務人對於金融機構因消費借貸、
    自用住宅借款、信用卡或現金卡契約而負債務，在聲請更生
    或清算前，應提出債權人清冊，以書面向最大債權金融機構
    請求協商債務清償方案，並表明共同協商之意旨，債務人與
    金融機構協商成立者，不得聲請更生或清算，但因不可歸責
    於己之事由，致履行顯有重大困難者，不在此限，消債條例
    第151條第1、5項亦定有明文。
二、本件聲請人主張：聲請人現每月收入皆源自於女兒之供給，
    每月約有 12,000元，無擔保債務為1,760,058元，名下尚有
    土地一筆、建物一棟，負債顯然超過資產甚多，聲請人與最
    大債權金融機構香港商香港上海匯豐銀行協商時，債權人願
    意提供聲請人每月還款 5,000元之協商還款方案，但聲請人
    年紀大且無工作，女兒也有卡債，實無法達成債權銀行所提
    之方案，因而協商不成立，聲請人僅係一般消費者，未曾從
    事營業，復未經法院裁定開始更生程序或許可和解或或宣告
    破產，爰向本院聲請清算等語。
三、經查，本件聲請人前於消費者債務清理條例施行後，曾以書
    面向最大債權金融機構香港商香港上海匯豐銀行請求共同協
    商，於前置協商程序中，債權人香港商香港上海匯豐銀行提
    供之協商方案為「72期、零利率、月付金 5,000元、分二階
    段攤還」，然因聲請人於面談時表示自估每月最低還款金額
    只能負擔1,000元，因此香港商香港上海匯豐銀行以「無法
    負擔任何還款條件、協商意願低落」為由，於97年7月29日
    出具前置協商不成立通知書與聲請人，有聲請人提供之香港
    商香港上海匯豐銀行之前置協商不成立通知書、債權人香港
    商香港上海匯豐銀行提供之前置協商等資料及民事陳報狀在
    卷可稽。
四、經查：
  (一)債務人主張其現每月收入約12,000元，然無擔保債務已達1,
    760,058 元，名下有土地一筆、建物一棟，且聲請人僅係一
    般消費者，未曾從事營業之事實，業據提出債權人清冊、財
    產及收入狀況說明書、財政部臺灣省南區國稅局95年、96度
    綜合所得稅各類所得資料清單、財政部台灣省南區國稅局財
    產歸屬資料清單，且經本院依職權調閱稅務電子閘門財產所
    得調件明細表在卷可稽，堪信為真實。
  (二)本院參酌內政部所公告98年度臺灣省低收入戶最低生活費用
    每人每月為9,829元，係按照政府最近1年平均每人消費支出
    （包括食品費、衣著鞋襪費、房租水電費、家居管理費、醫
    療保健費、交通通訊費、娛樂教育費及雜項支出）百分之60
    訂定，是認債務人每月必要生活費用（包含食、衣、住、行
    等）依此標準以每月 9,829元計算，始屬合理，有內政部公
    布歷年最低生活費一覽表可憑，債務人於履行債務期間本應
    節約省用，並誠實勤勉地履行債務，以符合公平正義及誠信
    原則，是本院認為聲請人每月基本生活費用以9, 829元為已
    足。
  (三)本件聲請人每月收入約有12,000元，扣除98年度臺灣省低收
    入戶最低生活費用每人每月為 9,829元，已不足償還債權人
    提出「72期、零利率、月付金 5,000元、分二階段攤還」之
    還款方案，堪認聲請人確已達不能清償債務或有不能清償之
    虞之程度。
五、綜上所述，聲請人僅係一般消費者，未曾從事營業，其已達
    不能清償債務或有不能清償之虞之程度，聲請人曾向最大債
    權金融機構香港商香港上海匯豐銀行請求協商債務清償方案
    ，惟協商不成立，且未經法院裁定開始更生程序或許可和解
    或或宣告破產，又查無消費者債務清理條例第6條第3項、第
    8條、第82條第2項所定駁回清算聲請之事由存在，則聲請人
    聲請清算，應屬有據，爰裁定如主文。
中    華    民    國    98    年    3     月    16    日
              民事第二庭    法      官  侯明正
上為正本係照原本作成。
本件不得抗告。
中    華    民    國    98    年    3     月    16    日
                            書  記  官  程欣怡


司法院資訊處製作；財團法人民間司法改革基金會備份。
